【裁判字號】    92,交抗,1073
【裁判日期】    921128
【裁判案由】    違反道路交通管理處罰條例
【裁判全文】
臺灣高等法院交通事件裁定                      九十二年度交抗字第一０七三號
    抗  告  人
    即受處分人  昭原交通有限公司
    法定代理人  賴錫昭
右抗告人因違反道路交通管理處罰條例案件，不服臺灣臺北地方法院中華民國九十二
年十月二十二日裁定（九十二年度交聲字第七一五號），提起抗告，本院裁定如左：
    主  文
抗告駁回。
    理  由
一、按汽車裝載貨物超過核定之總重量、總聯結重量者，處汽車所有人罰鍰，並記汽
    車違規紀錄一次，有上開超載貨物之情形者，應責令改正或當場禁止通行，並處
    新臺幣一萬元罰鍰，超載十公噸以下者，以總超載部分，每一公噸加罰新臺幣一
    千元；超載逾十公噸至二十公噸以下者，以總超載部分，每一公噸加罰新臺幣二
    千元；超載逾二十公噸至三十公噸以下者，以總超載部分，每一公噸加罰新臺幣
    三千元；超載逾三十公噸者，以總超載部分，每一公噸加罰新臺幣五千元；未滿
    一公噸以一公噸計算，道路交通管理處罰條例第二十九條之二第一項、第三項定
    有明文。
二、本件抗告人即受處分人昭原交通有限公司（下稱昭原公司）所有ＯＱ－三０三號
    營業曳引車（後載ＳＹ－六０號營業半拖車），於民國（下同）九十二年三月八
    日下午五時四十分許由昭原公司司機廖添福駕駛，行經臺北縣樹林市○○街時，
    因後載之ＳＹ－六０號半拖車車斗疑有超載情形，為執行交通稽查勤務之臺北縣
    政府警察局樹林交通分隊員警黃照財攔停並會同司機廖添福實際用鐵條插入其所
    載運之沙泥中後，丈量其內框高度為一０五公分，與半拖車行車執照上記載之內
    框高度六十五公分不符，復再行過磅，總重為五十五點三公噸，與行車執照所載
    三十五公噸相較，違規超載二十點三公噸，遂依道路交通管理處罰條例第二十九
    條之二第一項、第三項規定製單舉發，有臺北縣警察局舉發違反道路交通管理事
    件通知單一紙、地磅紀錄單及現場照片十幀在卷可稽（見原審卷第五十頁至地五
    十五頁）。
三、受處分人雖坦承於九十二年三月八日下午五時四十分由司機廖添福駕駛上開營業
    曳引車（後載ＳＹ－六０號營業半拖車）運載沙泥行經臺北縣樹林市○○街為警
    攔停稽查舉發等情，但否認有何裝載貨物超過核定總重量之違規行為，辯稱：舉
    發當時ＯＱ－三０三號營業曳引車後載之ＳＹ－六０號營業半拖車車斗即為當初
    行車執照核發時所核定之車斗，並非所謂「船型斗」，且裝載之沙泥並未超過車
    框高度，稽查員警以鐵條插入車斗丈量，只量車斗內沙泥堆積之高處，未量沙泥
    堆積低處，顯不合理，又警員以鐵條插入車斗，可能會碰到沙泥中含雜之石塊因
    而插歪而有偏差，且過磅者為私人公司之地磅，不可為憑等語。惟查：
    (一)ＳＹ－六０號營業半拖車原核定之內框高度為六十五公分，有卷附行車執照一
      紙在卷可稽（見原審卷第十五頁）。次查，證人即舉發員警黃照財在原審證稱
      ：當天受處分人沒有出示行車執照，（經查知）車子核准內框是六十五公分，
      我們用鐵條插下去，發現高達一百零五公分，這就是所謂船型斗，與核定規範
      不符，實際去過磅，也超過核定之載重，原規定三十五噸，本件超出二十點三
      噸等語（見原審卷第三十八頁）。且本件舉發員警確係以鐵條垂直插入車斗（
      因該鐵條頂端鐵環位置、角度，可見確係以垂直方式插入）後，將鐵條取出，
      測量所沾沙泥達一百零五公分，亦有上開採證照片在卷可佐；顯見本案遭舉發
      時該車所用之車斗內框達一百零五公分，與原核定者不符，已然明確。再查，
      該車於查獲後復前往亞洲水泥公司土城製品廠過磅，總重達五十五點三噸，亦
      有上開地磅紀錄單一紙在卷可查；此重量亦與本案半拖車之行車執照所載核定
      載重三十五噸不符；是該車裝載貨物確有超過核定之總重量之情，可堪認定。
      受處分人徒以員警並未測量車斗內沙泥堆積低處之高度、且插入鐵條歪斜等語
      置辯，自無足採。
    (二)受處分人雖又辯稱：交通部於九十一年五月廿八日發文有關砂石車以重量裁罰
      之規定，延至九十三年六月一日實施，之前以容積取締為準；所謂容積取締如
      果沒有超高，是以車斗之容量為標準；本案之車斗就是先前核定之車斗，也沒
      有超高之情形，所以應該沒有超載，不能再以磅重方式稽查云云；並據提出臺
      北市汽車貨運商業同業公會函一紙附卷為證。然查：本件違規車輛所用車斗，
      其內框高度與核定高度明顯不符，顯非當初核定之高度，已如前述；受處分人
      所指「本案之車斗就是先前核定之車斗，也沒有超高之情形」之前題既不存在
      ，所辯「所以應該沒有超載，不能再以磅重方式稽查」等語，自屬無據。
    (三)又本件磅重之程序固係委託亞洲水泥公司土城製品廠，而非由監理機關執行；
      ，然亞洲水泥公司土城製品廠用以磅秤之地磅業經檢定合格，有經濟部標準檢
      驗局度量衡器檢定合格證書在卷為憑（見原審卷第四十九頁）；則所測量之磅
      重結果自堪作為認定本案勦載事實之佐證。受處分人空言爭執磅重失準，委無
      足採。
    (四)綜上所述，受處分人確有汽車裝載貨物超過核定總重量標準達二十點三公噸之
      違之違規行為，可堪認定
四、原處分機關以違規情形明確，依道路交通管理處罰條例第二十九條之二第一項、
    第三項規定，處抗告人即汽車所有人罰鍰新臺幣七萬三千元（10000+ 3000×21
    ＝73000），並記汽車違規紀錄一次，核無不當；原審以受處分人之異議為無理
    由，而駁回其異議之聲明，亦無不合。
五、抗告意旨仍執前詞，以：警員所拍存證之照片看不出有超高度，警員在取締過程
    有瑕疵，丈量時未採高底處丈量以求公平及平均計算，ＳＹ｜六０之車箱每年經
    監理單位檢驗合格並領有標準砂石專用車（執照），並無違法云云，指摘原裁定
    不當，並無理由，應予駁回。
六、據上論結，應依道路交通案件處理辦法第二十六條、刑事訴訟法第四百十二條，
    裁定如主文。
中      華      民      國    九十二    年     十一     月    二十八    日
                              臺灣高等法院交通法庭
                                  審判長法  官  劉  景  星
                                        法  官  陳  志  洋
                                        法  官  陳  博  志
右正本證明與原本無異。
不得再抗告。
                                        書記官  陳  嘉  文
中      華      民      國    九十二    年     十二     月      二      日


司法院資訊處製作；財團法人民間司法改革基金會備份。
